臺灣嘉義地方法院民事判決　九十年度訴字第八九二號
　　原　　　告　丁○○
　　法定代理人　乙○○
　　原　　　告　甲○○
　　法定代理人　丙○○
　　被　　　告　戊○○
右當事人間請求損害賠償事件，本院判決如左：
    主      文
被告應給付原告丁○○新台幣貳拾肆萬元及自民國九十年八月十五日起至清償日止按
年息百分之五計算之利息。
被告應給付原告甲○○新台幣壹拾貳萬元及自民國九十年八月十五日起至清償日止按
年息百分之五計算之利息。
原告其餘之訴駁回。
訴訟費用由被告負擔二分之一，餘由原告負擔。
本件原告勝訴部分於原告丁○○、甲○○分別以新台幣捌萬元、肆萬元為被告供擔保
後得假執行。
原告其餘假執行之聲請駁回。
    事實及理由
一、本件原告主張：被告戊○○於民國八十九年十一月二十八日下午九時十一分許，
    駕駛車號ＮＢ─三六０三號自用小客車，由新港往嘉義方向由北往南方向行駛，
    至嘉義縣新港鄉一五九線六公里二五０公尺岔路欲左轉時，應注意左轉彎車應暫
    停讓直行車先行，以避免發生事故危險，且依當時情形，又無不能注意之情形，
    竟疏於注意貿然行駛，致撞及由對向駛至上開地點、騎乘車牌號碼ＭＶＹ─六六
    ０號重機車之原告丁○○及後載之原告甲○○，造成丁○○受有左股骨開放性骨
    折、右股骨開放性骨折、左脛骨開放性骨折及臉部多處撕裂傷之傷害，甲○○則
    受有左側股骨骨折之傷害，爰依據民法第一百八十四條第一項前段、第一百九十
    五條第一項規定，原告丁○○及甲○○分別請求慰撫金五十萬元、二十萬元之損
    害賠償等語。並聲明：（一）被告應給付原告丁○○新台幣（下同）五十萬元及
    自九十年八月十五日起至清償日止按年息百分之五計算之利息；（二）被告應給
    付原告甲○○二十萬元及自九十年八月十五日起至清償日止按年息百分之五計算
    之利息；（三）訴訟費用由被告負擔；（四）原告願供擔保請准宣告假執行。
二、被告經合法通知，無正當理由未到庭抗辯，亦未提出任何書狀為陳述。
三、兩造未爭執之事實：
    被告戊○○於八十九年十一月二十八日下午九時十一分許，駕駛車號ＮＢ─三六
    ０三號自用小客車，由新港往嘉義方向由北往南方向行駛，至嘉義縣新港鄉一五
    九線六公里二五０公尺岔路欲左轉時，適有騎乘車牌號碼ＭＶＹ─六六０號重機
    車之原告丁○○及後載之原告甲○○，於對向車道由嘉義往新港方向行駛，兩車
    因而發生撞擊，造成原告丁○○受有左股骨開放性骨折、右股骨開放性骨折、左
    脛骨開放性骨折及臉部多處撕裂傷之傷害告甲○○則受有左側股骨骨折之傷害。
四、本院依職權調閱本院九十年度交易字第一三九號過失傷害案卷宗。
五、得心證之理由：
（一）、本件被告經合法通知，未於言詞辯論期日到場，核無民事訴訟法第三百八十
        六條所列各款情形，爰依原告之聲請，由其一造辯論而為判決。
（二）被告戊○○於八十九年十一月二十八日下午九時十一分許，駕駛車號ＮＢ─三
      六０三號自用小客車，由新港往嘉義方向由北往南方向行駛，至嘉義縣新港鄉
      一五九線六公里二五０公尺岔路欲左轉時，適有騎乘車牌號碼ＭＶＹ─六六０
      號重機車之原告丁○○及後載之原告甲○○，於對向車道由嘉義往新港方向行
      駛，兩車因而發生撞擊，造成原告丁○○受有左股骨開放性骨折、右股骨開放
      性骨折、左脛骨開放性骨折及臉部多處撕裂傷之傷害，原告甲○○則受有左側
      股骨骨折傷害之事實，業據本院依職權調取本院九十年度交易字第一三九號過
      失傷害案件卷宗核閱屬實，且為兩造所未爭執，復有道路交通事故調查報告表
      一份、診斷證明書二份及肇事車輛暨現場照片六張附於上開刑事卷內可稽，應
      堪信為真正。
（三）按汽車行駛時，駕駛人應注意車前狀況，並隨時採取必要之安全措施；汽車行
      駛至交岔路口，轉彎車應暫停讓直先車先行；道路交通安全規則第九十四條第
      三項、第一百零二條第一項第二款定有明文；查本件肇事地點係在縣道之交岔
      路口，有行車管制號誌存在，車輛行經該岔路口欲左轉，本應注意到周遭狀況
      ，並暫停讓對向直行車先行，以避免車禍發生，而本件車禍發生時係晴天，夜
      間有照明，又肇事路段乾燥、無缺陷、無障礙物、視距良好等情，有上開交通
      事故調查報告表在卷可稽，則被告若確實遵守上開交通規則，應不難有效避免
      車禍發生，卻因未注意原告所騎乘之直行機車，致使兩造發生撞擊，被告顯有
      違其注意義務甚明；另按汽車行駛時，駕駛人應注意車前狀況，並隨時採取必
      要之安全措施；行車速度應依標誌之規定，無標誌者，在市區道路時速不得超
      過四十公里，在郊外道路時速不得超過六十公里；道路交通安全規則第九十四
      條第三項、第九十三條第一項第一款定有明文；而本件原告丁○○騎乘車牌號
      碼ＭＶＹ─六六０重型機車，於事發當時時速為八十公里之事實業據原告甲○○於刑事卷附警訊及偵查中陳述在卷，其已違反該路段限速六十公里之規定，
      又丁○○騎乘機車行經交岔路口，本亦應注意到車前狀況，隨時採取必要之安
      全措施，卻疏未注意，即貿然前行，致與被告所駕駛之自小客車撞擊，原告丁○○於本件車禍亦有過失甚明；本件車禍事件經送台灣省嘉雲區車輛行車事故
      鑑定委員會鑑定，其鑑定結果亦認為被告戊○○駕駛自小客車，夜間行經行車
      管制號誌交岔路口，左轉車未暫停讓直行車先行，與原告丁○○駕駛重機車，
      夜間行經行車管制號誌交岔路口，嚴重超速行駛，同為肇事原因，其鑑定結果
      核與上開車禍事證相符，為可採信。
（四）按因故意或過失，不法侵害他人之權利者，負損害賠償責任；違反保護他人之
      法律，致生損害於他人者，負賠償責任，但能證明其行為無過失者，不在此限
      ；汽車、機車或其他非依軌道行駛之動力車輛，在使用中加損害於他人者，駕
      駛人應賠償因此所生之損害。但於防止損害之發生，已盡相當之注意者，不在
      此限；民法第一百八十四條第一項前段、第二項、第一百九十一條之二亦有明
      文；又按不法侵害他人身體或健康者，被害人雖非財產上之損害，亦得請求賠
      償相當之金額，民法第一百九十五條第一項亦有明文。被告對於本件車禍既有
      過失責任，已見前述，是原告起訴請求精神慰撫金之損害賠償，即屬於法有據
      ；而原告二人請求之精神慰撫金數額，本院審酌原告丁○○因本件車禍受有左
      股骨開放性骨折、右股骨開放性骨折、左脛骨開放性骨折及臉部多處撕裂傷，
      已如前述，而經本院函詢財團法人長庚紀念醫院，原告丁○○因上開傷害植入
      骨釘，植入骨釘處偶有輕微疼痛，但應不影響病患日常生活及就業，且上開情
      形，於骨釘拔除後，預估應可再改善之情，有長庚紀念醫院（九０）長庚院法
      字第一一七０號函在卷可稽；原告甲○○則受有左側大腿挫傷骨折，已如前述
      ，並經本院函詢財團法人天主教聖馬爾定醫院，原告甲○○因上開傷害而行手
      術鋼釘內固定，應於一年後再照Ｘ光檢視骨癒合程度，再行手術作鋼釘拔除，
      日後生活看當時骨骼癒後的情況而定等情，亦有財團法人天主教聖馬爾定醫院
      （九０）惠醫字第一四二四號函在卷可據，原告二人因上開車禍傷害狀況所受
      痛苦，暨審酌原告二人為學生、兩造身份、地位、經濟等情，認原告丁○○請
      求被告給付精神慰藉金以四十萬元為適當，原告甲○○請求被告給付精神慰藉
      金以二十萬元為適當。
（五）另按損害之發生或擴大，被害人與有過失者，法院得減輕賠償金額，或免除之
      ，民法第二百十七條第一項定有明文。次按債務人之代理人或使用人，關於
      債之履行有故意或過失時，債務人應與自己之故意或過失，負同一責任，民法
      第二百二十四條前段定有明文。而駕駛機車致坐於後座之人被他人駕駛之車撞
      傷者，後座之人係因藉駕駛人載送而擴大其活動範圍駕駛人為之駕駛機車，應
      認係後座之人之使用人，自得類推適用民法第二百二十四條規定依同法第二百
      十七條第一項規定，減輕該他人之賠償金額（最高法院七十四年台上字第一一
      七０號判例參照）。本件原告丁○○就本件車禍之發生有過失之情，已如前述
      ，原告甲○○亦既係由丁○○騎乘機車所載，自應與原告丁○○負同一之過失
      責任，是原告二人就本件損害之發生亦與有過失，本件之賠償責任即應適用過
      失相抵之法則，本院審酌兩造之過失程度，酌定原告與被告應負之過失責任程
      度為四比六，則原告所受損害應核減之金額為十分之四，而依據前述，本件原
      告丁○○得請求慰撫金金額為四十萬元，則被告應賠償原告丁○○之金額為二
      十四萬元為適當，則被告應賠償原告甲○○之金額為十二萬元為適當，從而原
      告所主張被告應給付原告丁○○二十四萬元，應給付甲○○十二萬元，及均自
      九十年八月十五日起至清償日止按年息百分之五計算之利息，為有理由，應予
      准許，逾越請求部分，則無理由，應予駁回。
（六）本件原告聲請就勝訴部分宣告假執行，爰依據民事訴訟法第三百九十條第二項
      規定，酌定金額宣告之；另原告敗訴部分，其該部分既經駁回，其假執行之聲
      請失所附麗，亦應予駁回，在此敘明。
（七）訴訟費用負擔之依據：民事訴訟法第七十九條但書。
中　　　華　　　民　　　國　　九十一　　年　　　一　　　月　　 十七　　 日
~B臺灣嘉義地方法院民事第二庭
~B　　法　官　陳杰正
如對本判決上訴須於判決送達後廿日內向本院提出上訴狀
中　　　華　　　民　　　國　　九十一　　年　　　一　　　月　　 十七　　 日
~B　　書記官　賴琪玲
